---
title: "IPBLN Bioinformatics Report"

include-in-header:
  text: |
    <link rel="shortcut icon" href="../../../../../01-images/icons/favicon.svg"/>
    <link rel="icon" type="image/x-icon" href="../../../../../01-images/icons/favicon.ico">

params:
  project_path: ""
  amplicon_type: ""
  report_version: ""
---


<!-- &&&&&&&&&&&&&&&&&&&&&&&&&&&&&&&&&&&&&&&&&&&&&&&&&&&&&&&&&&&&&&&&&&&&&&&&&&&&&&&&&&&&&&&&&&&&&&&&&&&&&&&&& -->
<!--  CHATBOT
<!-- &&&&&&&&&&&&&&&&&&&&&&&&&&&&&&&&&&&&&&&&&&&&&&&&&&&&&&&&&&&&&&&&&&&&&&&&&&&&&&&&&&&&&&&&&&&&&&&&&&&&&&&&& -->

```{=html}
<!-- Contenedor del chat -->
<div id="chat-container">
  <button id="chat-toggle"></button>
  <div id="chat-box">
    <div id="chat-info" class="chat-info">
      <h1>
        Mini Chat RAG (beta)
      </h1>

      <p>
        ôÀHola! Soy <strong>Geni</strong>, el asistente inteligente de <strong>GenoScribe</strong>.  
        Estoy aquûÙ para ayudarte a explorar de forma interactiva el contenido de este informe bioinformûÀtico.
      </p>

      <p>
        Cuando me haces una pregunta, primero intento reconocer si coincide con alguno de los patrones o expresiones que conozco.  
        Si encuentro una coincidencia, te responderûˋ directamente con una respuesta predefinida, diseûÝada para ser rûÀpida, clara e incluso un poco ingeniosa.  
        Si no reconozco el patrû°n, entonces activo mis herramientas de bû¤squeda: genero representaciones vectoriales (embeddings) y busco los fragmentos mûÀs relevantes entre varios documentos ãincluyendo el propio informe, archivos PDF y HTML externos, y sesiones de preguntas y respuestas (QA).  
        A partir de esa informaciû°n, creo un resumen que intenta ofrecerte una respuesta coherente y û¤til basada en el contenido existente.
      </p>

      <p>
        Se debe tener en cuenta que este entorno es experimental. No utilizo grandes modelos de lenguaje, por lo que algunas respuestas pueden ser aproximadas o incompletas.  
        El objetivo principal es facilitar una visualizaciû°n rûÀpida, comprensible y reproducible de la informaciû°n contenida en los documentos, permitiendo una exploraciû°n mûÀs dinûÀmica del informe.
      </p>

      <p>
        Actualmente, los resultados pueden variar en precisiû°n, ya que empleo modelos ligeros y locales para asegurar que la aplicaciû°n funcione en cualquier entorno sin necesidad de servidores externos.  
        Sin embargo, la estructura del sistema estûÀ preparada para mejorar notablemente su rendimiento en el futuro mediante la integraciû°n con modelos mûÀs avanzados o APIs externas.  
        Para comenzar, simplemente escribe tu pregunta en el campo inferior y deja que yo me encargue del resto. ôÀPrometo poner todo mi cû°digo en ello!
      </p>
    </div>
    <div id="chat-log"></div>
    <input id="chat-input" type="text" placeholder="Escribe tu pregunta..."/>
    <button id="chat-send" title="Enviar">
      <svg xmlns="http://www.w3.org/2000/svg" viewBox="0 0 24 24">
        <path d="M2 21l21-9L2 3v7l15 2-15 2v7z"/>
      </svg>
    </button>
  </div>
</div>
```


<!-- &&&&&&&&&&&&&&&&&&&&&&&&&&&&&&&&&&&&&&&&&&&&&&&&&&&&&&&&&&&&&&&&&&&&&&&&&&&&&&&&&&&&&&&&&&&&&&&&&&&&&&&&& -->
<!--  IMPORTACIONES
<!-- &&&&&&&&&&&&&&&&&&&&&&&&&&&&&&&&&&&&&&&&&&&&&&&&&&&&&&&&&&&&&&&&&&&&&&&&&&&&&&&&&&&&&&&&&&&&&&&&&&&&&&&&& -->

<!-- Incluir Font Awesome -->
<link href="https://cdnjs.cloudflare.com/ajax/libs/font-awesome/6.5.0/css/all.min.css" rel="stylesheet">










<!-- &&&&&&&&&&&&&&&&&&&&&&&&&&&&&&&&&&&&&&&&&&&&&&&&&&&&&&&&&&&&&&&&&&&&&&&&&&&&&&&&&&&&&&&&&&&&&&&&&&&&&&&&& -->
<!--  TAB 2: ANûLISIS | RESUMEN Y VISIûN GENERAL DEL EXPERIMENTO 16S -->
<!-- &&&&&&&&&&&&&&&&&&&&&&&&&&&&&&&&&&&&&&&&&&&&&&&&&&&&&&&&&&&&&&&&&&&&&&&&&&&&&&&&&&&&&&&&&&&&&&&&&&&&&&&&& -->

```{r}
# Cargar librerûÙas
library(jsonlite)
library(dplyr)
library(stringr)
library(glue)
library(fs)


# Rutas clave
ruta_qmd <- getwd()
ruta_metagenomics_pipeline <- file.path("..", "..", "..", "..", "..", "..", "..")
ruta_metagenomics_pipeline_absoluta <- normalizePath(ruta_metagenomics_pipeline)
nombre_proyecto <- basename(params$project_path)


# Rutas de resultados Nextflow
ruta_nextflow_results <- file.path(ruta_metagenomics_pipeline, "resources", "02-nextflow-results")
ruta_proyecto_relativa <- file.path(ruta_metagenomics_pipeline, "resources", "02-nextflow-results", "01-project-data", nombre_proyecto)


# Ruta de archivo MultiQC
ruta_multiqc_data.json <- file.path(ruta_nextflow_results, "02-multiqc-report/results-multiqc-16S/multiqc_data/multiqc_data.json")

# Cargar datos de MultiQC
data <- fromJSON(ruta_multiqc_data.json, simplifyVector = FALSE)


# Extraer datos de FastQC para obtener nombres de muestra
fastqc_data <- data$report_general_stats_data$fastqc
df <- bind_rows(fastqc_data, .id = "sample")

# Nû¤mero de archivos fastq
n_fastq <- length(df$sample)

# Limpiar nombres de muestra (_R1 / _R2)
df <- df %>%
  mutate(clean_sample = str_remove(sample, "_R[12].*$"))

# Redondear columnas con la palabra "percent" a dos decimales
df <- df %>%
  mutate(across(contains("percent"), ~ round(., 2)))

# Ruta para guardar archivos
ruta_archives_tmp_resumen_16S <- file.path(ruta_metagenomics_pipeline, "resources", "01-essential", "02-archives", "02-tmp", "tab2-resumen", "tab2-1-resumen-16S")

# Ruta para guardar el dataframe creado
ruta_estadisticas_globales_calidad_csv <- file.path(ruta_archives_tmp_resumen_16S, "estadisticas_globales_calidad.csv")

# Guardar el dataframe como CSV
write.csv(df, file = ruta_estadisticas_globales_calidad_csv, row.names = FALSE)


# Nû¤mero de muestras û¤nicas
unique_fastq <- unique(df$clean_sample)
n_unique_fastq <- length(unique_fastq)

# Fecha del informe (si estûÀ en el JSON; si no, ponemos Sys.Date())
report_date <- if (!is.null(data$report_created)) {
  data$report_created
} else {
  as.character(Sys.Date())
}

# TecnologûÙa y parûÀmetros (ajustarlo si varûÙa entre experimentos)
seq_tech <- "Illumina"
seq_mode <- "Lecturas pareadas (paired-end)"
read_length <- if ("avg_sequence_length" %in% names(df)) {
  round(mean(as.numeric(df$avg_sequence_length), na.rm = TRUE), 0)
} else NA


# Rutas de la carpeta Def
ruta_Def_16S <- file.path(params$project_path, "Resultados", "Def_16S")
ruta_Def_16S_relativa <- file.path(ruta_proyecto_relativa, "Resultados", "Def_16S")

ruta_Def_16S_sample_metadata <- file.path(ruta_Def_16S, "sample-metadata.tsv")
ruta_Def_16S_sample_metadata_relativa <- file.path(ruta_Def_16S_relativa, "sample-metadata.tsv")


# Leer el archivo TSV de metadatos
Def_16S_sample_metadata_relativa <- read.delim(
  ruta_Def_16S_sample_metadata_relativa,
  header = TRUE,
  stringsAsFactors = FALSE,
  fill = TRUE
)

# Calcular en nû¤mero de muestras û¤nicas
n_samples <- dim(Def_16S_sample_metadata_relativa)[1]

# Calcular mûˋtricas
metricas_metadata <- Def_16S_sample_metadata_relativa %>%
  summarise(
    n_Type = n_distinct(Type),
    lista_Type = paste(unique(Type), collapse = ", "),
    n_TypeII = n_distinct(TypeII),
    lista_TypeII = paste(unique(TypeII), collapse = ", "),
    n_tandas = n_distinct(tanda),
    lista_tandas = paste(unique(tanda), collapse = ", ")
  )
```


<div class="informe-titulo-tab-unique">
  <h1>PestaûÝa</h1>
  <h2>Resumen Contextual del Proyecto (16S)</h2>
</div>

<div class="flecha-abajo">
  ã¥
</div>


<div class="informe-resumen">
  <h2>Resumen</h2>

  <p>
    Esta pestaûÝa ofrece una <strong>visiû°n general contextual</strong> del proyecto de <strong>metagenû°mica de amplicones 16S</strong> analizado, partiendo del <strong>contexto general</strong> y las caracterûÙsticas de las <strong>muestras analizadas</strong>, para luego abordar las <strong>estadûÙsticas globales de calidad</strong> derivadas del control de las lecturas obtenidas.
  </p>

  <p>
    Inicialmente, se presenta una descripciû°n detallada de las <strong>muestras û¤nicas</strong>, las <strong>categorûÙas principales</strong> (<em>Type</em>) y las <strong>subcategorûÙas</strong> (<em>TypeII</em>), el <strong>nû¤mero de tandas</strong>, la <strong>tecnologûÙa empleada</strong> (<em>Illumina paired-end</em>) y la <strong>longitud media de las lecturas</strong>. Estas mûˋtricas permiten comprender el alcance, la diversidad y la estructura del estudio, asûÙ como la organizaciû°n de los datos para posteriores anûÀlisis taxonû°micos y funcionales.
  </p>

  <p>
    A continuaciû°n, se resumen las principales <strong>mûˋtricas globales de calidad</strong>, tales como el <strong>total de lecturas</strong>, <strong>porcentaje de GC</strong>, <strong>lecturas duplicadas</strong>, <strong>longitud media</strong> y <strong>porcentaje de lecturas fallidas</strong>, con valores representativos calculados como medianas o medias segû¤n corresponda. 
    Estas mûˋtricas se muestran tanto en <strong>tarjetas visuales</strong> que facilitan la interpretaciû°n rûÀpida como en una <strong>tabla detallada por muestra</strong>, permitiendo identificar variaciones o posibles problemas de calidad.
  </p>

  <p>
    En conjunto, esta secciû°n establece las bases para evaluar la <strong>calidad</strong> y la <strong>representatividad</strong> del conjunto de datos antes de abordar anûÀlisis mûÀs profundos de diversidad, abundancia y predicciû°n funcional, y prepara al usuario para continuar con la exploraciû°n exhaustiva del proceso en la pestaûÝa <strong><a href="../../tab3-analisis/tab3-1-analisis-16S/00-contexto.html" class="normalink">AnûÀlisis</a></strong>.
  </p>
</div>










<div style="height: 15px; background-color: transparent;"></div>

<div class="titulo-toc">
  Tabla de contenidos de esta secciû°n
</div>

<div class="toc">
  <ul>
    <li>
      <a href="#tab2-seccion1">
        1<span>.</span> Resumen contextual del proyecto
      </a>
      <ul>
        <li>
          <a href="#tab2-seccion1.1">
            1.1. Contexto y diseûÝo experimental
          </a>
        </li>
        <li>
          <a href="#tab2-seccion1.2">
            1.2. EstadûÙsticas globales de calidad
          </a>
        </li>
      </ul>
    </li>
  </ul>
</div>










<!-- #%%%%%%%%%%%%%%%%%%%%%%%%%%%%%%%%%%%%%%%%%%%%%%%%%%%%%%%%%%%%%%%%%%%%%%%%%%%%%%%%%%%%%%%%%%%%%%%%%%%% -->
<!-- REDACCIûN -->
<!-- #%%%%%%%%%%%%%%%%%%%%%%%%%%%%%%%%%%%%%%%%%%%%%%%%%%%%%%%%%%%%%%%%%%%%%%%%%%%%%%%%%%%%%%%%%%%%%%%%%%%% -->

<div style="height: 25px; background-color: transparent;"></div>

<div class="titulo1" id="tab2-seccion1">
  1<span>.</span> Resumen contextual del proyecto
</div>

<p>
  Esta secciû°n proporciona una visiû°n general del experimento de <strong>metagenû°mica de amplicones 16S</strong>, comenzando con una descripciû°n de las muestras y su organizaciû°n, seguida del anûÀlisis preliminar de la calidad de las lecturas obtenidas. 
  El objetivo es ofrecer una primera evaluaciû°n de la estructura del conjunto de datos y de las mûˋtricas globales de calidad, fundamentales para garantizar la fiabilidad de los anûÀlisis posteriores.
</p>

<p>
  En el apartado <strong>1.1. Contexto y diseûÝo experimental</strong> se detallan las caracterûÙsticas principales del experimento, incluyendo el nû¤mero de muestras, las <strong>categorûÙas principales (Type)</strong>, las <strong>subcategorûÙas (TypeII)</strong>, el nû¤mero de tandas y la tecnologûÙa de secuenciaciû°n utilizada. 
  A continuaciû°n, en <strong>1.2. EstadûÙsticas globales de calidad</strong>, se resumen las mûˋtricas clave obtenidas tras el control de calidad de las lecturas, presentadas tanto de forma visual mediante <strong>tarjetas de mûˋtricas</strong> como con tablas de detalle por muestra.
</p>








<div style="height: 20px; background-color: transparent;"></div>

<div class="titulo2" id="tab2-seccion1.1">
  1.1. Contexto y diseûÝo experimental
</div>

```{r, results="asis"}
# Texto descriptivo
cat(glue::glue('
<p>
  Se presenta un resumen inicial del experimento de <strong>metagenû°mica 16S</strong> generado mediante tecnologûÙa de secuenciaciû°n <strong>{seq_tech}</strong> en modo <strong>{seq_mode}</strong>. Las lecturas tienen una longitud esperada de <strong>{read_length} pares de bases</strong>, un parûÀmetro clave que influye en la capacidad de mapeo y en la resoluciû°n de la diversidad microbiana.
</p>

<p>
  Con el fin de ofrecer una visiû°n clara y rûÀpida de los principales parûÀmetros del conjunto de datos, a continuaciû°n se presentan, en formato de tarjetas, los indicadores generales mûÀs relevantes de las muestras y su distribuciû°n segû¤n la estructura de metadatos.
</p>
'), sep = "\n")


# Tarjetas de metadatos
cat('
<div class="metric-cards">
<div class="metric-card blue">
  <h3>Archivos FASTQ totales</h3>
  <p>', n_fastq, '</p>
</div>
<div class="metric-card green">
  <h3>Archivos FASTQ û¤nicos</h3>
  <p>', n_unique_fastq, '</p>
</div>
<div class="metric-card yellow">
  <h3>Muestras û¤nicas</h3>
  <p>', n_samples, '</p>
</div>
<div class="metric-card orange">
  <h3>CategorûÙas principales</h3>
  <p>', metricas_metadata$n_Type, '</p>
</div>
<div class="metric-card red">
  <h3>SubcategorûÙas</h3>
  <p>', metricas_metadata$n_TypeII, '</p>
</div>
<div class="metric-card pink">
  <h3>Nû¤mero de tandas</h3>
  <p>', metricas_metadata$n_tandas, '</p>
</div>
<div class="metric-card purple">
  <h3>Longitud esperada</h3>
  <p>', read_length, ' bp</p>
</div>
<div class="metric-card cyan">
  <h3>Modo de secuenciaciû°n</h3>
  <p>', seq_mode, '</p>
</div>
<div class="metric-card gray">
  <h3>Fecha del informe</h3>
  <p>', report_date, '</p>
</div>
</div>
')


# Tabla con distribuciû°n de muestras por condiciû°n
cat(glue::glue('
<p>
  El experimento cuenta con <strong>{n_fastq}</strong> archivos FASTQ, que corresponden a <strong>{n_unique_fastq}</strong> muestras û¤nicas si ignoramos la distinciû°n entre lectura 1 y lectura 2 (R1/R2). Por otra parte, segû¤n el archivo de metadatos (<code>sample-metadata.tsv</code>), se registran <strong>{n_samples}</strong> muestras û¤nicas, organizadas segû¤n sus <strong>Tipos principales</strong>, <strong>Subtipos</strong> y <strong>Tandas</strong>. 
  Es importante destacar que no siempre existe una correspondencia directa 1:1 entre las muestras listadas en el TSV y los archivos FASTQ: algunas muestras pueden no tener archivos FASTQ generados, y otros FASTQ pueden corresponder a controles o rûˋplicas no incluidos en el TSV.
</p>

<p>
  A continuaciû°n se muestran los distintos valores detectados en el archivo de metadatos:
</p>

<ul>
  <li><strong>Tipos principales (Type)</strong> <strong>&rArr;</strong> {metricas_metadata$lista_Type}</li>
  <li><strong>Subtipos (TypeII)</strong> <strong>&rArr;</strong> {metricas_metadata$lista_TypeII}</li>
  <li><strong>Tandas</strong> <strong>&rArr;</strong> {metricas_metadata$lista_tandas}</li>
</ul>

<p>
  La tabla completa de metadatos, que incluye la relaciû°n entre cada muestra y sus categorûÙas asignadas, puede consultarse en la siguiente ubicaciû°n:
</p>

<code>{ruta_Def_16S_sample_metadata}</code>

<p>
  Y esta, vendrûÙa dada por:
</p>
'), sep = "\n")
```

```{r, results="asis"}
# Tabla interactiva de metadatos
library(DT)

DT::datatable(
  Def_16S_sample_metadata_relativa,
  options = list(
    scrollX = TRUE,
    scrollY = "500px",
    scrollCollapse = TRUE,
    paging = FALSE,
    lengthChange = FALSE,
    info = FALSE,
    dom = 'ft', # Solo tabla
    language = list(
      url = '//cdn.datatables.net/plug-ins/1.13.4/i18n/es-ES.json'
    )
  ),
  class = 'stripe hover compact',
  rownames = FALSE
)
```

```{r, results='asis'}
if (file.exists(ruta_Def_16S_sample_metadata_relativa)) {

  cat(glue::glue('
  <p style="text-align:center; margin-top: 5px;">
    <a href="{ruta_Def_16S_sample_metadata_relativa}" 
      download="{basename(ruta_Def_16S_sample_metadata_relativa)}" 
      class="boton-file-download">
      <i class="fa-solid fa-file-arrow-down"></i> Descargar archivo "sample-metadata.tsv"
    </a>
  </p>
  \n\n'))
}
```

```{r, results="asis"}
cat(glue::glue('
<p>
  La convenciû°n de nombres utilizada en los archivos <code>.fastq.gz</code> permite identificar de manera inequûÙvoca cada lectura y emparejar correctamente los pares R1/R2 correspondientes a la misma muestra. 
  Generalmente, los nombres de archivo incluyen informaciû°n del proyecto, identificador de muestra y etiqueta de lectura (R1 o R2), lo que facilita la trazabilidad desde los datos crudos hasta los anûÀlisis posteriores. 
  Esta estructura debe mantenerse de forma consistente para evitar emparejamientos incorrectos o pûˋrdidas de muestras durante el flujo de trabajo.
</p>

<p>
  Cada archivo <code>.fastq.gz</code> corresponde a un <strong>SampleID</strong> presente en el archivo de metadatos, garantizando la asociaciû°n entre la informaciû°n de secuenciaciû°n y las categorûÙas experimentales o de clasificaciû°n utilizadas en el estudio. 
  De esta manera, se asegura que todas las muestras estûÀn correctamente representadas y etiquetadas para el anûÀlisis de diversidad y abundancia microbiana.
</p>

<p>
  La fecha de compilaciû°n de este resumen es <strong>{report_date}</strong>. Este dato es relevante para la trazabilidad y la comparaciû°n entre anûÀlisis, especialmente en caso de repetir el procesamiento con versiones diferentes del pipeline, del genoma de referencia o de la anotaciû°n.
</p>

<p>
  En conjunto, esta secciû°n proporciona una visiû°n general preliminar del experimento y su organizaciû°n. 
</p>

<p>
  A continuaciû°n, en la siguiente secciû°n, se presentarûÀn las estadûÙsticas globales de calidad de las muestras, que facilitarûÀn una evaluaciû°n mûÀs cuantitativa y detallada.
</p>
'), sep = "\n")
```








<div style="height: 20px; background-color: transparent;"></div>

<div class="titulo2" id="tab2-seccion1.2">
  1.2. EstadûÙsticas globales de calidad
</div>

```{r}
library(dplyr)
library(glue)
library(purrr)

# Asegurarse de que df tiene las columnas numûˋricas (si vienen como caracteres, convertir)
# df$total_sequences <- as.numeric(df$total_sequences)
# df$percent_gc <- as.numeric(df$percent_gc)
# df$percent_duplicates <- as.numeric(df$percent_duplicates)
# df$avg_sequence_length <- as.numeric(df$avg_sequence_length)
# df$percent_fails <- as.numeric(df$percent_fails)

# Calcular mûˋtricas
metrics <- tibble::tibble(
  nombre = c("Total de lecturas", "GC (%)", "Lecturas duplicadas",
            "Longitud media", "Lecturas fallidas"),
  valor = c(
    round(median(df$total_sequences, na.rm = TRUE) / 1e6, 1),
    round(mean(df$percent_gc, na.rm = TRUE), 1),
    round(mean(df$percent_duplicates, na.rm = TRUE), 1),
    round(mean(df$avg_sequence_length, na.rm = TRUE), 1),
    round(mean(df$percent_fails, na.rm = TRUE), 1)
  ),
  unidad = c("millones", "%", "%", "bp", "%"),
  color = c("blue", "green", "red", "orange", "yellow")
)
```

<p>
  En esta secciû°n se presentan las principales mûˋtricas derivadas del control de calidad y alineamiento de las lecturas de metagenû°mica 16S. 
  Estos indicadores son fundamentales para evaluar la integridad y adecuaciû°n de los datos antes de proceder con el anûÀlisis de expresiû°n gûˋnica.
</p>

<p>
  A continuaciû°n se muestran, en formato de tarjetas visuales, los valores centrales para el conjunto de muestras de las siguientes mûˋtricas clave:
</p>

```{r, results='asis'}
cat(glue::glue('
<ul>
  <li>
    <strong>Total de lecturas</strong> <strong>&rArr;</strong> mediana del nû¤mero total de secuencias obtenidas por muestra, expresada en <code>{metrics$valor[metrics$nombre == "Total de lecturas"]}{metrics$unidad[metrics$nombre == "Total de lecturas"]}</code>, que indica la profundidad de secuenciaciû°n.
  </li>
  <li>
    <strong>GC (%)</strong> <strong>&rArr;</strong> contenido medio de guanina y citosina en las lecturas, expresado en <code>{metrics$valor[metrics$nombre == "GC (%)"]}{metrics$unidad[metrics$nombre == "GC (%)"]}</code>, indicador de representatividad de la biblioteca.
  </li>
  <li>
    <strong>Lecturas duplicadas (%)</strong> <strong>&rArr;</strong> porcentaje promedio de secuencias repetidas, de <code>{metrics$valor[metrics$nombre == "Lecturas duplicadas"]}{metrics$unidad[metrics$nombre == "Lecturas duplicadas"]}</code>, que puede indicar artefactos tûˋcnicos o baja complejidad.
  </li>
  <li>
    <strong>Longitud media (bp)</strong> <strong>&rArr;</strong> longitud promedio de las lecturas, de <code>{metrics$valor[metrics$nombre == "Longitud media"]} {metrics$unidad[metrics$nombre == "Longitud media"]}</code>, que influye en la capacidad de mapeo y resoluciû°n.
  </li>
  <li>
    <strong>Lecturas fallidas (%)</strong> <strong>&rArr;</strong> proporciû°n promedio de lecturas descartadas por baja calidad durante el preprocesamiento, de <code>{metrics$valor[metrics$nombre == "Lecturas fallidas"]}{metrics$unidad[metrics$nombre == "Lecturas fallidas"]}</code>.
  </li>
</ul>
'), sep = "\n")
```

```{r, results='asis'}
# Construir tarjetas HTML (cada tarjeta)
cards <- purrr::pmap_chr(metrics, function(nombre, valor, unidad, color) {
  glue::glue(
    '<div class="metric-card {color}">
      <h3>{nombre}</h3>
      <p>{valor} {unidad}</p>
    </div>'
  )
})

# Unir y emitir todo con cat(glue::glue(...)) para que Quarto lo interprete como HTML "asis"
html_all <- paste(cards, collapse = "\n")

cat(glue::glue(
  '<div class="metric-cards">
{html_all}
</div>'
), sep = "\n")
```

<p>
  Para complementar estos indicadores globales, se presenta a continuaciû°n una tabla detallada con las mûˋtricas calculadas por muestra individual, que permite identificar posibles desviaciones o muestras problemûÀticas que requieran revisiû°n adicional.
</p>

```{r, results="asis"}
# Tabla interactiva de metadatos
library(DT)

DT::datatable(
  df,
  options = list(
    scrollX = TRUE,
    scrollY = "500px",
    scrollCollapse = TRUE,
    paging = FALSE,
    lengthChange = FALSE,
    info = FALSE,
    dom = 'ft', # Solo tabla
    language = list(
      url = '//cdn.datatables.net/plug-ins/1.13.4/i18n/es-ES.json'
    )
  ),
  class = 'stripe hover compact',
  rownames = FALSE
)
```

```{r, results='asis'}
if (file.exists(ruta_estadisticas_globales_calidad_csv)) {

  cat(glue::glue('
  <p style="text-align:center; margin-top: 5px;">
    <a href="{ruta_estadisticas_globales_calidad_csv}" 
      download="{basename(ruta_estadisticas_globales_calidad_csv)}" 
      class="boton-file-download">
      <i class="fa-solid fa-file-arrow-down"></i> Descargar archivo "estadisticas_globales_calidad.csv"
    </a>
  </p>
  '), sep = "\n")
}
```

<p>
  AsûÙ, una vez revisados en esta pestaûÝa los aspectos generales del resumen y las estadûÙsticas globales de calidad, se recomienda continuar explorando la pestaûÝa <a href="../../tab3-analisis/tab3-1-analisis-16S/00-contexto.html" class="normalink">AnûÀlisis</a>. AllûÙ se ofrece un recorrido detallado y exhaustivo del procesamiento de datos, que permite visualizar paso a paso cada etapa del flujo de trabajo.
</p>

<p>
  En dicha pestaûÝa de <a href="../../tab3-analisis/tab3-1-analisis-16S/00-contexto.html" class="normalink">AnûÀlisis</a> se incluye desde la revisiû°n inicial de las muestras y metadatos, pasando por el control de calidad individual y conjunto, hasta el alineamiento y la cuantificaciû°n de la expresiû°n gûˋnica. Tambiûˋn se presentan anûÀlisis estadûÙsticos avanzados, normalizaciû°n, control post-normalizaciû°n, anûÀlisis diferencial y anûÀlisis funcional y de enriquecimiento, finalizando con conclusiones y perspectivas del estudio.
</p>

<p>
  Esta navegaciû°n detallada facilita validar la calidad y la robustez del experimento, identificar posibles problemas y comprender mejor los resultados obtenidos en el resumen general.
</p>










<!-- &&&&&&&&&&&&&&&&&&&&&&&&&&&&&&&&&&&&&&&&&&&&&&&&&&&&&&&&&&&&&&&&&&&&&&&&&&&&&&&&&&&&&&&&&&&&&&&&&&&&&&&&& -->
<!--  FOOTER
<!-- &&&&&&&&&&&&&&&&&&&&&&&&&&&&&&&&&&&&&&&&&&&&&&&&&&&&&&&&&&&&&&&&&&&&&&&&&&&&&&&&&&&&&&&&&&&&&&&&&&&&&&&&& -->

<footer>
<a href="#" class="arriba"><i class="fa-solid fa-angles-up"></i></a>
</footer>










<!-- &&&&&&&&&&&&&&&&&&&&&&&&&&&&&&&&&&&&&&&&&&&&&&&&&&&&&&&&&&&&&&&&&&&&&&&&&&&&&&&&&&&&&&&&&&&&&&&&&&&&&&&&& -->
<!--  CARGAR SCRIPTS DE JAVASCRIPT
<!-- &&&&&&&&&&&&&&&&&&&&&&&&&&&&&&&&&&&&&&&&&&&&&&&&&&&&&&&&&&&&&&&&&&&&&&&&&&&&&&&&&&&&&&&&&&&&&&&&&&&&&&&&& -->

<script type="module" src="../../../../04-javascript/chatbot.js"></script>
<script type="module" src="../../../../04-javascript/script.js"></script>
